【裁判字號】    97,台上,2730
【裁判日期】    970619
【裁判案由】    偽造有價證券
【裁判全文】
最高法院刑事判決            九十七年度台上字第二七三０號
上  訴  人  甲○○（原名：謝梅）
                    原住同上市北屯區○○○路57號
上列上訴人因偽造有價證券案件，不服台灣高等法院台中分院中
華民國九十四年四月二十七日第二審判決（九十四年度上訴字第
三六三號，起訴案號：台灣台中地方法院檢察署九十三年度偵字
第一七二七九號），提起上訴，本院判決如下：
    主  文
上訴駁回。
    理  由
按刑事訴訟法第三百七十七條規定，上訴於第三審法院，非以判
決違背法令為理由，不得為之。是提起第三審上訴，應以原判決
違背法令為理由，係屬法定要件。如果上訴理由書狀並未依據卷
內訴訟資料，具體指摘原判決不適用何種法則或如何適用不當，
或所指摘原判決違法情事，顯與法律規定得為第三審上訴理由之
違法情形，不相適合時，均應認其上訴為違背法律上之程式，予
以駁回。本件上訴人甲○○（原名：謝梅）上訴意旨略稱：(一)、
告訴人乙○○對上訴人要債不遺餘力，對上訴人提起刑事詐欺之
告訴及就已清償之本票，聲請裁定准予強制執行，可見其深諳法
律能保護自己權益，何以系爭二張本票，卻遲至民國九十三年後
才聲請裁定本票准予強制執行，足見告訴人係自知系爭二張本票
有問題，而不敢在第一時間行使票據上之權利，惟原判決認定告
訴人係對本票發票名義人陳旺樹主張權利，經法院確認本票債權
不存在之後，始知本票係上訴人偽造；又認上訴人一直未兌現清
償債款後，才聲請本票強制執行之裁定，其認定有違經驗法則。
(二)、系爭本票發票人陳旺樹地址為台中縣太平鄉○○路二號，與
告訴人提起民事訴訟之被告陳旺樹住址台中縣龍井鄉○○村○○
路一一八之一號不同，顯非同一人，故原判決以確認本票債權不
存在之民事事件內陳旺樹之供述，認定陳旺樹未參與上訴人所召
集之民間互助會，亦未簽發系爭本票，其認定與卷內資料不符，
有判決理由矛盾之違法。(三)、告訴人於八十九年二月十七日偵查
中坦承將本票交給賴國賓討債公司人員向上訴人討債，本票尚未
還告訴人等語，證人林獻章、洪敏惠於九十四年四月十三日原審
訊問時，均證稱曾見討債公司人將上訴人的店弄得亂七八糟；討
債之綽號「阿忠」者簽名之同意書，係林獻章出面處理時所寫，
且「阿忠」持有告訴人交給他之本票，均由上訴人收回，故依一
般經驗法則，上訴人係在討債公司人員以脅迫方式砸店討債時，
被迫簽下系爭本票。此有利上訴人之證據為何不足為有利上訴人
之認定，原判決未予說明，有判決理由欠備之違法。(四)、上訴人
已六十多歲高齡，對近十年前之事，多少會遺忘，上訴人僅小學
畢業，不諳法律，不瞭解票據法上之「背書」、「簽發本票」之
意義，以致前後供述不一致，原判決以此遽認上訴人前後供述矛
盾，為不可採，其認定顯有不當，亦有違經驗法則等語。
惟查證據之取捨、證據證明力之判斷，以及事實有無之認定，屬
事實審法院之職權，苟其取捨判斷與認定，並不違背論理法則及
經驗法則，即不容任意指為違法，而執為適法之第三審上訴理由
。本件原審認定上訴人有原判決所載之同時偽造發票人為陳旺樹
之系爭二張本票之犯行，係依憑告訴人於偵、審中之指訴；上訴
人於第一審及原審審理中供承系爭本票係伊所簽發；陳旺樹否認
簽發系爭本票；系爭本票上發票人「陳旺樹」及金額等處所留發
票人指紋，經內政部警政署刑事警察局鑑定結果，可比對之三枚
指紋與上訴人之右手拇指指紋相符，有鑑定書在卷可憑等證據資
料，予以綜合判斷，認上訴人犯行足堪認定。又以核上訴人所為
，係犯刑法第二百零一條第一項之偽造有價證券罪，因情輕法重
，而依刑法第五十九條酌減其刑，再酌情量處有期徒刑一年六月
，已詳其所憑證據及認定之理由。並指駁、說明上訴人所辯係
遭告訴人之脅迫始簽發系爭本票云云，並無證據足資證明，為不
足取；上訴人所提同意書並無上訴人於書立同意書之日有另開立
本票之記載，告訴人又否認該同意書與伊有關，證人林獻章、洪
敏惠於原審均證稱討債者至上訴人之店內討債時，告訴人不在場
等語，故該同意書尚難據為有利上訴人之認定；又縱有他人持系
爭本票向上訴人討債，亦係上訴人偽造本票之後之事，無從回溯
推認上訴人係遭脅迫開立系爭本票；另事後上訴人是否已與告訴
人和解清償欠款，亦與上訴人已成立之罪責無涉等由。所為論斷
，均有卷存證據資料可資覆按。上訴意旨雖指摘原判決違法云云
，惟查上訴人已坦承系爭本票係其所簽發，而其上指紋又係上訴
人所按捺，則該本票自非陳旺樹所簽發，上訴人又未陳稱受陳旺
樹委託代為簽發，故捨棄陳旺樹之證言，於判決本旨亦不生影響
，尚難執陳旺樹之住址與本票上所載不同，指摘原判決違法，作
為合法之上訴理由。原判決已說明縱認有討債公司人員持系爭本
票代告訴人討債之情事，亦係上訴人偽造本票交付告訴人後之事
，無從推認上訴人係遭脅迫簽發系爭本票，證人洪敏惠、林獻章
之證言均無從作為有利上訴人之認定之理由，上訴意旨謂原判決
未說明其理由為違法云云，並非依據卷內資料執為指摘之合法上
訴理由。至於其他上訴意旨均係就原審依憑證據所為認事採證職
權之合法行使，以及原判決已論列說明之事項，依憑己見任意指
為違法，並重為事實之爭執，否認犯罪，殊與法律規定得為第三
審上訴理由之違法情形不相適合。衡以前開說明，其上訴為違背
法律上之程式，應予駁回。
據上論結，應依刑事訴訟法第三百九十五條前段，判決如主文。
中    華    民    國  九十七  年    六    月   十九   日
                      最高法院刑事第五庭
                          審判長法官  陳  正  庸
                                法官  賴  忠  星
                                法官  林  秀  夫
                                法官  宋      祺
                                法官  陳  祐  治
      本件正本證明與原本無異
                                      書  記  官
中    華    民    國  九十七  年    六    月  二十六  日
                                                      K


司法院資訊處製作；財團法人民間司法改革基金會備份。
